【裁判字號】    90,交易,59
【裁判日期】    900719
【裁判案由】    公共危險
【裁判全文】
臺灣臺東地方法院刑事判決                            九十年度交易字第五九號
    公  訴  人  臺灣臺東地方法院檢察署檢察官
    被      告  甲○○
右列被告因公共危險案件，經檢察官提起公訴（九十年度偵字第一○一八號），本院
判決如左：
    主  文
甲○○被訴過失傷害部分，公訴不受理
其餘被訴駕駛動力交通工具肇事，致人受傷而逃逸部分，無罪。
    事  實
壹、公訴意旨略以：甲○○於民國（下同）九十年四月二十五日下午駕駛車牌號碼Ｓ
    八－○七一號自用小貨車沿臺東縣臺東市○○路由北往南方向行駛，同日十七時
    十五分許，由同市○○路○段右轉豐榮路行駛，本應注意應在車前之道路上有學
    生橫越豐榮路時，採取必要之安全措施，以避免危險之發生，而依當時情形，復
    無不能注意之情事，竟疏於注意，未暫停禮讓並等候學生穿越道路即貿然行駛，
    而不慎撞及橫越道路之乙○○，致其受有右大腿之挫傷之傷害後，甲○○於肇事
    後，即逕駕車逃逸。
貳、公訴不受理部分：
一、按告訴乃論之罪，告訴人於第一審辯論終結前得撤回其告訴，又告訴經撤回者，
    應諭知不受理之判決，刑事訴訟法第二百三十八條第一項、第三百零三條第三款
    分別定有明文。
二、本件告訴人乙○○告訴被告甲○○過失傷害案件，公訴人認被告係犯有刑法第二
    百八十四條第一項前段之罪嫌，依同法第二百八十七條前段之規定，須告訴乃論
    。茲據告訴人於本案第一審辯論終結前，即當庭以言詞撤回該部分告訴（見本院
    九十年七月五日審判筆錄），揆諸首開說明，自應就此部分諭知不受理之判決。
參、無罪部分：
一、按犯罪事實應依證據認定之，無證據不得推定其犯罪事實，又不能證明被告犯罪
    者，應諭知無罪之判決，刑事訴訟法第一百五十四條、第三百零一條第一項前段
    分別定有明文。而認定不利於被告之事實，須依積極證據，苟積極證據不足為不
    利於被告事實之認定時，即應為有利於被告之認定，更不必有何有利之證據（參
    照最高法院三十年上字第八一六號判例），且刑事訴訟上證明之資料，無論其為
    直接或間接證據，均須達於通常一般之人均不致有所懷疑，而得確信其為真實之
    程度，始得據為有罪之認定，若其關於被告是否犯罪之證明未能達此程度，而有
    合理懷疑之存在，致使無從形成有罪之確信，根據「罪證有疑，利於被告」之證
    據法則，即不得遽為不利被告之認定（參照最高法院七十六年臺上字第四九八六
    號判例）。
二、公訴意旨認被告甲○○涉犯刑法第一百八十五條之四之駕駛動力交通工具肇事，
    致人受傷而逃逸罪嫌，無非係以告訴人乙○○；證人張慈玲、黃玲鳳於警訊中之
    指；證述，及臺東縣警察局臺東分局道路交通事故調查報告表、紀錄表、斷證明
    書等件為論斷依據。訊據被告固坦承於前揭時、地駕駛上開汽車碰撞告訴人，惟
    堅詞否認有逃逸之犯意，辯稱：係見告訴人沒事後，始駕車駛離現場，並無逃逸
    之犯行等語。按汽車駕駛人，駕駛汽車肇事致人受傷或死亡，應即採取救護或其
    他必要措施，並向警察機關報告，不得「駛離」；違者吊扣其駕照三個月至六個
    月；「逃逸者」吊銷駕駛執照，道路交通管理處罰條例第六十二條第一項定有明
    文，是上開條例就「駛離」及「逃逸」者，已作相異之規定。經查：
  (一)被告於首開路段自碰撞告訴人，致告訴人跪地復爬起往後退止，並未下車而僅停
    留稍許後，復駛至距同路段前方約一百公尺處，即停車讓同車之丙○○下車購物
    一節，業據告訴人指述；證人張慈玲、丙○○於警訊中之證述在卷（均見警訊卷
    第一至八頁），是上情應堪認定，核與一般肇事後急於逃離現場，令一般人、車
    不復追及之逃逸情節，顯有相異之處，且證人張慈玲、丙○○於警訊中均僅證述
    被告如何駕車駛離現場之情，並未有被告駕車逃逸情節之證稱（見警訊卷第六頁
    、第七頁背面）。是被告上開辯稱：見告訴人無礙後始駛離一節，應堪採信。另
    參諸上開道路交通事故報告表中「肇事經過摘要」欄內載有：「.. Ａ車駕駛（
    指被告）在發生事故時，並無下車查看受傷著，只有將車窗搖下的探視一會兒，
    隨即『駕車離去』，現場無其他跡證」等語、舉發違反道路交通事件通知單中「
    違規事實」欄內亦僅記載：「肇事致人受傷未即採取救護或其他必要措施，並向
    警察機關報告而『駛離著』」，均認定被告係肇事後駛離現場之行為，復無被告
    逃逸之記載，益徵被告上開行為，應無逃逸之犯行。
  (二)次按刑法一百八十五條之四之肇事致人死、傷逃逸罪，係以處罰肇事後規避責任
    而逃逸之駕駛人為目的，至被告於駕車肇事致人受傷，未即採取救護或其他必要
    措施，亦未報警處理，而駛離現場，係屬有無違反道路交通管理處罰條例第六十
    二條規定，當屬行政罰範疇。
三、本院徵諸全案卷證，本諸刑事訴訟法直接審理及言詞審理主義之精神，綜合告訴
    人、被告及證人之指、供、證述，並參諸一般經驗法則，認被告僅係於肇事後駕
    車駛離，尚難遽認被告在主觀上有逃逸之故意，是被告上開行為與刑法第一百八
    十五條之四肇事致人受傷逃逸罪並不該當，尚難以該罪相繩。此外復查無其他證
    據足證被告有何肇事致人受傷逃逸之犯行，揆諸上開說明，及「罪證有疑，利於
    被告」之證據法則，因不能證明此部分被告犯罪，自應為無罪之諭知。
據上論斷，應依刑事訴訟法第三百零三條第三款、第三百零一條第一項，判決如主文
。
本案經檢察官江文君到庭執行職務
中       華       民       國     九十     年     七     月     十九    日
                                     臺灣臺東地方法院刑事庭
                                         法  官  陳兆翔
右正本證明與原本無異。
如不服本判決，應於判決送達後十日內向本院提出上訴狀。（須附繕本）
「切勿逕送上級法院」
                                         書記官  蘇美琴
中       華       民       國     九十     年     七     月     二十    日


司法院資訊處製作；財團法人民間司法改革基金會備份。
